【裁判字號】    90,台上,7923
【裁判日期】    901227
【裁判案由】    偽造有價證券
【裁判全文】
最高法院刑事判決                                九十年度台上字第七九二三號
    上  訴  人  甲○○即葉春.
    選任辯護人  林家祺律師
右上訴人因偽造有價證券案件，不服台灣高等法院中華民國九十年十月三日第二審判
決（九十年度上訴字第一○六九號，起訴案號：台灣宜蘭地方法院檢察署八十八年度
偵字第一○二二、一六四三、二四五二、三四九三號），提起上訴，本院判決如左：
    主  文
上訴駁回。
    理  由
按刑事訴訟法第三百七十七條規定，上訴於第三審法院，非以判決違背法令為理由，
不得為之。是提起第三審上訴，應以原判決違背法令為理由，係屬法定要件。如果上
訴理由狀並未依據卷內訴訟資料，具體指摘原判決不適用何種法則或如何適用不當，
或所指摘原判決違法情事，顯與法律規定得為第三審上訴理由之違法情形，不相適合
時，均應認其上訴為違背法律上之程式，予以駁回。本件原判決綜合調查證據之結果
，認上訴人甲○○共同連續並牽連犯有刑法第二百零一條第一項意圖供行使之用而偽
造有價證券罪、第二百十六條第二百二十條第一項第二百十條行使偽造私文書，足以
生損害於他人罪、第三百三十五條第一項意圖為自己不法之所有，而侵占自己持有他
人之物罪、第三百三十七條第一項意圖為自己不法之所有，而侵占離本人所持有之物
罪及同法第三百三十九條第一項意圖為自己不法之所有，以詐術使人將本人之物交付
罪之事實，因而撤銷第一審之科刑判決，改判仍依牽連犯關係，從一重之偽造有價證
券罪處斷，並以上訴人為連續犯，依刑法第五十六條規定加重其刑後，量處有期徒刑
肆年，原判決附表所示偽造之共同發票人「余韶嬌」、「李桂仁」本票各壹紙及「林
麗華」名片壹張均沒收，已詳認定犯罪事實之依據及憑以認定之理由，並對上訴人
否認犯罪之辯詞，如何不足採信，均已依據卷內資料予以指駁及說明，從形式上觀察
，原判決並無違背法令情形。按事實之認定及證據之取捨，乃屬事實審法院之職權，
苟無違反經驗法則或論理法則，自難指為違法。原判決依憑上訴人於一審訊問時之自
白，佐以證人吳芳伶、余韶嬌、李桂仁、李林麗煌於一審訊問時所為之指訴及供證，
系爭本票貳紙，內政部警政署刑事警察局鑑定通知書及筆跡、指紋鑑定說明，及其他
調查證據取捨之結果（見原判決理由一、(二)），資以認定上訴人犯有此等罪行，核屬
事實審法院採證認事職權之適法行使。上訴意旨謂其無偽造有價證券犯行，系爭本票
上「余韶嬌」、「李桂仁」之簽名非上訴人所簽，上訴人之指紋及刑事警察局鑑定通
知書與筆跡、指紋鑑定說明，欠缺上訴人之類同筆跡，不足以為上訴人有罪之認定等
語，係就原判決理由一、(二)已詳為論斷與說明之事項，再事爭執，殊非適法之第三審
上訴理由。次按審理事實之法院，其認定被告犯罪事實所憑之證據，並不以直接證據
為限，間接證據亦包括在內，凡綜合調查所得之各種直接及間接證據，本於推理之作
用得其心證，而為事實之判斷，既與事實無違，此項判斷即與完全憑空推測迥異，即
不容任意指為違法。原判決並非僅依憑上訴人之自白及指紋、筆跡鑑定結果為認定其
犯行之主要論據，而係引述前開各種證據（見原判決理由一、(二)），本於推理之作用
予以綜合判斷，查明確與事實相符，始資以論罪科刑。並對有利上訴人之證據，如何
不足為有利之認定，亦已說明其取捨之心證理由，要難指為調查未盡及理由不備。再
按刑事訴訟法第三百七十九條第十款所謂應於審判期日調查之證據，必須該證據確與
待證事實有重要關係，就其案情委有調查之必要者而言。本件事證已臻明確，原審未
依上訴人聲請，再就系爭本票為筆跡鑑定，仍難指有調查未盡之違背法令。此外，上
訴人徒憑己意，對原審採證認事職權之適法行使及原判決理由已詳為論斷之事項，任
意爭辯，顯與法定上訴第三審之形式要件不符，其上訴違背法律上之程式，應予駁回
。
據上論結，應依刑事訴訟法第三百九十五條前段，判決如主文。
中      華      民      國     九十     年     十二     月    二十七    日
                              最高法院刑事第六庭
                                  審判長法官  謝  家  鶴
                                        法官  洪  文  章
                                        法官  花  滿  堂
                                        法官  陳  世  淙
                                        法官  洪  佳  濱
      右正本證明與原本無異
                                              書  記  官
中      華      民      國    九十一    年      一      月     十一     日


司法院資訊處製作；財團法人民間司法改革基金會備份。
